【裁判字號】    89,訴,1326
【裁判日期】    890717
【裁判案由】    毒品危害防制條例
【裁判全文】
臺灣臺中地方法院刑事判決                        八十九年度訴字第一三二六號
    公  訴  人  臺灣臺中地方法院檢察署檢察官
    被      告  甲○○
右列被告因毒品危害防制條例案件，經檢察官提起公訴 (八十九年度毒偵字第二四三
五號)，本院判決如左︰
    主      文
甲○○連續施用第一級毒品，處有期徒刑壹年貳月。扣案之第一級毒品毛重伍點壹公
克之海洛因、分裝袋壹個內殘留之海洛因粉末少許，及摻有海洛因之香煙壹支，均沒
收銷燬之，分裝空袋壹包及上開有海洛因少許殘留之分裝袋壹個均沒收。又施用第二
級毒品，處有期徒刑肆月。主刑部分應執行有期徒刑壹年肆月。
    事      實
一、甲○○有妨害兵役前科，執行完畢已逾五年，另犯盜匪及違反槍砲彈藥刀械管制
    條例等罪，雖均已判處罪刑確定，惟尚未執行完畢；復因施用毒品案件，經本院
    以八十八年度毒聲字第三０一七號裁定送臺灣臺中看守所附設勒戒所觀察、勒戒
    後，認無繼續施用毒品之傾向，臺灣臺中地方法院檢察署檢察官乃於八十八年六
    月二十八日以八十八年度偵字第一二三八三號為不起訴處分確定。詎甲○○猶不
    知自我約束，明知海洛因已列為毒品危害防制條例第二條第二項第一款所稱之第
    一級毒品，又基於概括之犯意，自八十九年一月間起至同年三月二十七日下午六
    時三十分許止，由綽號「阿德」之年籍、姓名均不詳之男子處購得第一級毒品海
    洛因，即連續在臺中市○○街四三號六樓之四租住處，將第一級毒品海洛因摻入
    香煙中以火點燃吸入體內之方式，施用毒品海洛因多次，平均一日施用一至二次
    。又明知安非他命已列為毒品危害防制條例第二條第二項第二款所稱之第二級毒
    品，於八十八年十月十二日之前七十二小時內，在臺中縣、市某不詳地點，以不
    詳方法，施用第二級毒品安非他命一次。嗣於八十九年三月二十七日下午六時三
    十分許，在友人王金水位於臺中縣神岡鄉○○路八一號住處為法務部調查局臺中
    市調查站調查員查獲，並當場扣得其所有之海洛因（毛重伍點壹公克）、摻有海
    洛因之香煙一支及新臺幣（下同）十五萬元，並循線至王某前揭租住處，起出殘
    留海洛因粉末之分裝袋一個及分裝空袋一包及0000000000號行動電話
    一支，經採集其尿液送檢驗結果，發現有嗎啡及甲基安非他命陽性反應。又甲○
    ○經本院以八十九年度毒聲字第一九六五號裁定送觀察、勒戒後，認有繼續施用
    毒品之傾向。
二、案經法務部調查局臺中市調查站移請臺灣臺中地方法院檢察署檢察官偵查起訴。
        理      由
一、訊據被告甲○○固坦承右揭施用海洛因之犯行，雖矢口否認其餘施用安非他命之
    行為。經查：被告於八十九年三月二十七日獲案後所採集之尿液，經送請法務部
    調查局檢驗結果，呈嗎啡及甲基安非他命陽性反應，有該局之檢驗通知書附卷可
    稽，而毒品海洛因係嗎啡經化學合成之半人工合成品，藥（毒）性甚於嗎啡，其
    經吸食或施打進入人體，藉人體解毒系統之代謝作用而分解成藥（毒）性較低之
    嗎啡，故於吸食或施打海洛因之煙毒嫌犯尿液中，可檢出嗎啡煙毒反應；又一般
    吸食或施打煙毒品，八小時內約有百分之八十量於尿中排出，二十四小時後剩餘
    量之百分之九十再排出，七十二小時後仍有微量排出，此有憲兵司令部八十年五
    月七日鑑驗字第一七四六號函附卷可按，足見被告於八十九年三月二十七日經
    採尿前之七十二小時內，確有施用毒品海洛因及安非他命之行為。復參以被告自
    承有多次施用安非他命之紀錄，並有前科表附卷可考，及一般施用毒品者，常具
    成癮性及依賴性，戒除不易之常情，被告除在監所外，應始終接觸毒品不輟，是
    其空言否認未施用安非他命毒品云云，應屬事後避重就輕之詞，不足採信。此外
    ，本案尚有如事實欄所示之物扣案可資佐證，事證明確，被告犯行洵堪認定。
二、按海洛因、安非他命分屬毒品危害防制條例第二條第二項第一款、第二款所指之
    第一級及第二級毒品，合先敘明。被告前因施用毒品案件，經本院以八十八年度
    毒聲字第三０一七號裁定送臺灣臺中看守所附設勒戒所觀察、勒戒後，認無繼續
    施用毒品之傾向，臺灣臺中地方法院檢察署檢察官乃於八十八年六月二十八日以
    八十八年度偵字第一二三八三號為不起訴處分確定；再因相同案件，經本院以八
    十九年度毒聲字第一九六五號裁定送觀察、勒戒後，認有繼續施用毒品之傾向，
    有該署刑案資料查註紀錄表及有無繼續施用毒品傾向證明書各一份在卷足憑。被
    告於五年內再犯施用毒品案件，核其所為係分別犯毒品危害防制條例第十條第一
    項及第二項之施用第一級、第二級毒品罪。被告施用第一級、第二級毒品，其持
    有毒品之行為，意在供己施用，故持有之低度行為，應為施用之高度行為所吸收
    ，不另論罪。被告先後多次施用第一級毒品海洛因之犯行，時間緊接，觸犯構成
    要件相同之罪，顯係基於概括犯意反覆為之，應依刑法第五十六條連續犯之規定
    ，論以一罪，並加重其刑。而被告所犯上開二罪間，犯意各別、構成要件互殊，
    應分論併罰。末查被告因施用毒品犯行，經觀察、勒戒後，猶不加克制，故態復
    萌，再施用毒品不輟，無視於毒品對於自身健康之戕害及國家對於杜絕毒品犯罪
    之禁令，惡性非輕，惟審酌被告犯後坦承犯行，態度尚佳，及施用毒品者均具有
    相當程度之生理成癮性及心理依賴性，戒除不易，且犯罪心態亦與一般刑事犯罪
    之本質不同，非難性較低等一切情狀，量處如主文所示之刑，並定其應執行之刑
    ，以資懲儆。扣案之毛重伍點壹公克之海洛因、分裝袋壹個內殘留之海洛因粉末
    少許，均為毒品，應依毒品危害防制條例第十八條第一項前段沒收銷燬之。又扣
    案摻有海洛因之香煙一支，因香煙客觀上難與所摻入之毒品析離，自應依毒品危
    害防制條例第十八條第一項前段規定，與摻入之毒品一併宣告沒收銷燬之。另分
    裝空袋一包及上開有海洛因少許殘留之分裝袋一個為被告所有並供施用毒品犯罪
    所用之物，惟非專供施用毒品之器具，業據被告供述甚明，應依刑法第三十八條
    第一項第二款宣告沒收。至扣案之十五萬元為被告平時家用款項，而00000
    00000號行動電話一支則為日常用途，為被告供明在卷，此外復查無其他積
    極之證據足以證明該等物品為被告犯罪所得、所用或供犯罪預備之物，故不予宣
    告沒收，併此敘明。
據上論斷，應依刑事訴訟法第二百九十九條第一項前段、毒品危害防制條例第十條第
一項、第二項、第二十條第三項前段、第十八條第一項前段，刑法第十一條前段、第
五十六條、第五十一條第五款、第三十八條第一項第二款，判決如主文。
中    華    民    國      八十九      年      七      月      十七      日
                                    臺灣臺中地方法院刑事第七庭
                                          法  官    劉  錫  賢
右正本證明與原本無異。
如不服本判決，應於判決送達後十日內向本院提出上訴狀，上訴於臺灣高等法院臺中
分院( 須附繕本 )。
                                          書記官
中    華    民    國      八十九      年      七      月      十八      日
附錄論罪科刑之法條︰
毒品危害防制條例第十條第一項：
施用第一級毒品者，處六月以上五年以下有期徒刑
毒品危害防制條例第十條第二項：
施用第二級毒品者，處三年以下有期徒刑。


司法院資訊處製作；財團法人民間司法改革基金會備份。
